【裁判字號】    89,自,487
【裁判日期】    900517
【裁判案由】    誣告
【裁判全文】
臺灣臺南地方法院刑事判決                          八十九年度自字第四八七號
    自  訴  人  乙○○
    被      告  甲○○
右列被告因誣告案件，經自訴人提起自訴，本院判決如左：
    主  文
甲○○無罪。
    理  由
一、自訴意旨略以：緣自訴人之夫即證人丙○○前於民國八十九年間，至被告甲○○
    經營之賭場賭博，積欠被告賭債新台幣（下同）十五萬元，被告見證人丙○○無
    力清償，竟教唆證人丙○○竊盜自訴人所有之空白支票一紙（帳號：00000
    00號、票號0000000號），並命證人丙○○於支票上盜蓋自訴人之私章
    ，並轉請證人丁○○在支票上代書發票日（八十九年一月二十一日）及票面金額
    十五萬元，完成發票行為後，交予被告抵債。嗣經被告於八十九年一月二十一日
    至銀行提示前開支票時，因印章與原留印鑑不服，且自訴人已先行申報遺失，前
    開支票遂經銀行退票不予兌現。被告明知前開支票並非自訴人簽發，當無詐欺被
    告之犯行，竟於八十九年二月三日至台灣台南地方法院檢察署，告訴自訴人涉及
    刑法詐欺罪嫌，嗣經台灣台南地方法院檢察署檢察官，認自訴人罪嫌不足，而以
    八十九年偵字第一九八八號為不起訴處分，因認被告涉有誣告罪嫌。
二、按犯罪事實應依證據認定之，無證據不得推定其犯罪事實，又不能證明被告犯罪
    者，應為無罪之諭知，刑事訴訟法第一百五十四條、第三百零一條第一項分別定
    有明文。次按事實之認定應憑證據，如未能發現相當證據或證據不足以證明，自
    不能以推測或擬制之方法以為裁判之基礎；又若誤信為有此事實，或以為有此嫌
    疑而告訴或告發者，並不能指為誣告；誣告罪之成立，以告訴人所訴被訴人之事
    實必須完全出於虛構為要件，若有出於誤會或懷疑有此事實而為申告，以致不能
    證明其所訴之事實為真實，縱被訴人不負刑責，而告訴人本缺乏誣告之故意，亦
    難成立誣告罪名，最高法院四十年臺上字第八六號、二十一年上字第六０七號、
    四十四年台上字第八九二號分別著有判例可稽。
三、訊據被告固坦承於前揭時地，向台灣台南地方法院檢察署檢察官告訴本件自訴人
    與證人丙○○共同涉及刑法詐欺罪嫌，惟否認涉有誣告罪嫌，辯稱伊借款十五萬
    元予證人丙○○，丙○○遂交付以本件自訴人為發票人之前開支票予伊，然經提
    示卻遭退票，伊始認本件自訴人與證人丙○○共同涉及詐欺罪嫌，並無誣告之意
    等語。經查：(1)被告於前揭時間告訴本件自訴人與證人丙○○共同涉及誣告罪嫌
    ，嗣經台灣台南地方法院檢察署檢察官為不起訴處分確定等情，業據被告於本院
    審理時自承不諱，核與自訴人指訴相符，並有前開告訴狀及台灣台南地方法院檢
    察署八十九年偵字第一九八八號不起訴處分書各件在卷可稽，被告此部分自白與
    事實相符，堪以採信。(2)觀被告於前開告訴狀中所載，其於八十八年十一月間經
    證人丙○○交付以自訴人為發票人之前揭支票做為借款之擔保，嗣經提示，卻因
    該票據業經掛失止付而遭退票等情，業據被告提出前開支票及退票理由單一紙為
    據，是被告於前開案件中指訴本件自訴人與證人丙○○共涉詐欺罪嫌等語，並非
    全然無據。另參諸本件自訴人與證人丙○○為配偶關係，而自訴人復為前開支票
    之發票人，依常情，自訴人當知證人丙○○使用其支票，是被告於前案中懷疑自
    訴人與證人丙○○共涉詐欺罪嫌，與常情尚無相違。(3)自訴人雖指稱前揭支票係
    被告教唆證人丙○○至自訴人處竊盜而得，被告當知自訴人就證人丙○○擅自取
    用前揭支票一節毫無所悉，竟仍對自訴人擅行提起告訴，涉有誣告罪嫌；證人丙○○於本院調查時亦為與自訴人前開指稱相同之證述等語，然查證人丙○○與自
    訴人係配偶關係，且其因被告前開告訴詐欺案件，嗣經本院以被告涉犯偽造有價
    證券罪，以八十九年訴字第九九九號判處有期徒刑三年四月確定，現於台灣台南
    監獄執行中，是其證詞不免有偏頗自訴人而對被告不利之虞，尚難僅以證人丙○○之單一證述即對被告為不利之認定。(3)被告於本院調查時雖就是否認識證人丁○○一節前後供述不符，然縱如自訴人所述，被告原係認識證人丁○○，亦難僅
    以此事實即推認被告確有教唆證人丙○○竊盜自訴人之犯行，是尚難僅以被告於
    本院調查時曾就是否認識證人丁○○一節有所隱瞞，即推認被告確有自訴人所述
    教唆證人丙○○竊盜自訴人支票等舉止。是依本院調查證據所得，尚不足認被告
    確有教唆證人丙○○竊盜自訴人所有之前揭支票，且進而虛構自訴人涉及詐欺罪
    嫌等犯行，此外復查無其他積極證據足資證明被告有自訴意旨所稱之誣告犯行，
    揆諸前揭說明，無法證明被告犯罪，應為被告無罪之諭知。
據上論斷，應依刑事訴訟法第三百四十三條、第三百零一條第一項，判決如主文。
中      華      民      國    九十      年      五      月     十七     日
                                  臺灣臺南地方法院刑事第五庭
                                          法  官    卓  穎  毓
右正本證明與原本無異。
如不服本判決，應於判決送達後十日內，向本院提出上訴狀。
                                          書記官    黃  子  起
中      華      民      國    九十      年      五      月     十八     日


司法院資訊處製作；財團法人民間司法改革基金會備份。
